臺灣高等法院高雄分院民事判決　　　　　　　　　　　九十三年度上字第一二八號
　　　上　訴　人　甲○○
　　　被上訴人　　乙○○
　　　　　　　　　丙○○
　　　共　　　同
　　　訴訟代理人　楊雪貞律師
當事人間損害賠償事件，上訴人對於中華民國九十三年五月三十一日臺灣高雄地方法
院九十三年訴字第八八二號第一審判決提起上訴，本院於民國九十三年十二月二十一
日辯論終結，判決如下：
      主    文
上訴駁回。
第二審訴訟費用由上訴人負擔。
      事實及理由
一、上訴人主張：被上訴人明知麗富投資諮詢顧問有限公司（以下簡稱麗富公司）已
    於八十七年十月底結束營業，無法代理投資設於新加坡環球投資諮詢顧問公司（
    即 ( Global Investments Information Corporaation，下稱ＧＩＩＣ公司，即
    環球公司），造成其等投資操作外幣保證金交易虧損，竟為彌補其等己身及親友
    虧損，於八十七年十一月三日另行成立偉迪投資顧問有限公司（以下簡稱偉迪公
    司），作為前環球公司在台之代理商，並吹噓獲利其豐，向上訴人招攬吸金投資
    操作保證金交易，致上訴人於八十八年一月七日以李育儒名義投資新台幣（下同
    ）二百萬元，詎被上訴人於八十八年三月十一日宣稱環球公司倒閉，致上訴人投
    資之金錢血本無歸。而被上訴人亦因未經財政部許可擅自對外經營代理操作外幣
    保證金交易而經法院判刑在案。為此依侵權行為及不當得利之法律關係提起本件
    訴訟，並聲明求為判決：(一)被上訴人應連帶給付上訴人二百萬元，及自民國八十
    八年三月十一日起至清償日止，按年息百分之五計算之利息。(二)訴訟費用由被上
    訴人負擔。被上訴人則以：被上訴人於環球公司倒閉前並不認識上訴人，如何能
    向上訴人吹噓、吸金招攬投資？本件實則為被上訴人亦係投資人，即便上訴人曾
    款至新加坡導致血本無歸，亦與被上訴人無關。而上訴人之損失，係因環球公
    司倒閉所致。被上訴人既未經手任何金錢，即無不當得利之可言，且原法院九十
    一年度重訴字第六七號刑事判決亦認定被上訴人並無詐欺犯行，又證人李育儒亦
    證稱上訴人並非被害人，被上訴人並未對上訴人有何侵權行為，被上訴人自不應
    負損害賠償責任。上訴人主張侵權行為之時間點為八十八年一月七日，迄今已
    五年有餘，姑且不論被上訴人無任何侵權行為，而上訴人迄今始請求，亦已罹於
    時效等語資為抗辯，並答辯聲明：(一)上訴人之訴駁回。(二)訴訟費用由上訴人負擔
    。
二、本件原審對於上訴人之請求判決：(一)上訴人之訴駁回。(二)訴訟費用由上訴人負擔
    。上訴人聲明不服，上訴聲明求為判決：(一)原判決廢棄。(二)被上訴人應連帶給付
    上訴人二百萬元，及自八十八年三月十一日起至清償日止，按年息百分之五計算
    之利息。(三)訴訟費用由被上訴人負擔。(四)願供擔保，請准宣告假執行。被上訴人
    則答辯聲明：(一)上訴駁回。(二)訴訟費用由上訴人負擔。
三、上訴人主張被上訴人於八十七年十一月三日成立偉迪公司，而上訴人於八十八年
    一月七日以其子李育儒名義投資二百萬元於環球公司，惟環球公司竟於八十八年
    三月十一日倒閉之事實，已據上訴人提出款回條、存摺明細表各一份為證，並
    為被上訴人所不爭執，自堪信上訴人此部分之主張為真實。至於上訴人另主張被
    上訴人成立偉迪公司作為環球公司在台之代理商後，對伊吹噓投資環球公司獲利
    甚豐，向伊招攬吸金投資操作保證金交易，致伊投資二百萬元，而受損害，且被
    上訴人因之而有不當得利等情，則為被上訴人所否認，並以前揭情詞置辯，經查
    ：
  (一)被上訴人於八十七年七月間透過麗富公司負責人何家真、副總經理王志賢等人介
    紹，陸續投資該公司所代理設於新加坡之環球公司委託財富資產管理機構新加坡
    分公司（即Wealth Assets Magaement Corporaation以下簡稱ＷＡＭＣ公司)操
    作外幣保證金交易之保本型外投資管理組合商品（以下簡稱ＦＭＰ商品）獲利
    甚豐，上訴人之子李育儒於得知被上訴人之獲利情形後，亦透過麗富公司參與投
    資，嗣因ＦＭＰ商品在台之代理商麗富公司於八十七年十月底結束營業，被上訴
    人為保障自身及親友之投資能夠繼續，乃於八十七年十一月三日另行成立偉迪公
    司，並在未經主管機關發給許可證照之情形外，承受麗富公司所仲介之投資人，
    以透過偉迪公司繼續投資，因而違反期貨交易法第八十二條第一項之規定等情，
    業據原法院以九十一年度重訴字第六七號刑事判決論處被上訴人「共同未經許可
    ，擅自經營其他期貨服務事業」之罪刑確定在案，有刑事判決一份在卷可稽（見
    本院卷第四三頁至第五二頁）。是以被上訴人所成立之偉迪公司僅係仲介投資人
    與環球公司訂約，並代為轉交外幣保證金交易報告書予投資人，以憑核對交易幣
    別、口數、價位及交易盈虧狀而收取傭金，應無疑義。參以上訴人於八十八年
    四月十二日於法務部調查局高雄市調查處調查時陳稱：「我兒子李育儒曾經參與
    乙○○有關投資理財演講：：：：：我於是以我兒子李育儒的名義，分別在八十
    七年十月三十日及八十八年一月八日，分別款美金八萬元給ＧＩＩＣ公司（即
    環球公司）進行外投資買賣」、「依據我們與ＧＩＩＣ公司所簽訂之合約規定
    ，利潤分配投資人分得百分之七十，ＧＩＩＣ公司與ＷＡＭＣ公司分得百分之三
    十：：：：我們是每週交易兩次，迄今獲利約近美金四千元」、「偉迪公司僅收
    取傭金，至於會員款均直接往新加坡ＧＩＩＣ公司，由ＧＩＩＣ公司開立收
    據及合約書，再透過偉迪公司將收據及合約書交給會員，偉迪公司並未經手會員
    投資款項」等語（見本院卷第八二頁），另證人即上訴人之子李育儒於原法院就
    上揭刑事案件到庭供證稱：「我們都是牙醫師（按係指被上訴人乙○○），我們
    很熟，八十七年六、七月間，是我朋友也是牙醫師林敏瑞告訴我這個投資管道，
    他說獲利不錯，我是聽了他講了好幾次之後才引起我的興趣，才跟他一起投資，
    當時因我沒有開外幣帳戶，就用林敏瑞的帳戶，也是以他名義投資了二萬美金，
    後來獲利不錯，事後我有開自己的帳戶，陸續再加碼，獲利的部分也再加進去，
    共投資了十六萬美金」、「我投資這些錢不是二位被告邀我的，之後，麗富公司
    結束，由偉迪公司概括承受，是因為當時大家需要一個在台灣的代理公司幫我們
    處理，偉迪公司成立之後，並沒有要我們繼續加碼，我們是自己認為獲利不錯才
    加碼，就我所知，二位被告本身也投資很多」、「我所投資的十六萬美金裡面有
    六萬美金是我母親甲○○的，是我主動邀我母親參加的，不是二位被告邀我母親
    投資的」等語（見本院卷第七八頁、第七九頁），足見被上訴人僅以其所成立之
    偉迪公司仲介上訴人之子李育儒與ＧＩＩＣ公司訂約而收取傭金，而上訴人以其
    子李育儒之名義投資ＦＭＰ商品二百萬元遭受損失，仍係因ＧＩＩＣ公司倒閉所
    致，尚與偉迪公司無涉。本件上訴人既非因被上訴人之不法行為或違反法律之行
    為而受損害，且上訴人係以其子李育儒之名義投資系爭二百萬元。於該投資遭受
    虧損時，其被害人亦僅為李育儒，是上訴人依侵權行為之法律關係，請求被上訴
    人負損害賠償責任，自非有據。上訴人係主張其於八十八年一月間受被上訴人
    吹噓始以其子李育儒之名義投資二百萬元，嗣於八十八年三月間因未拿到報表及
    利潤，始知悉遭被上訴人詐騙，被上訴人並表示要慢慢還，希望上訴人不要告等
    語（見原審卷第三八頁、本院卷第二一二頁），是以縱被上訴人有為詐騙之行為
    ，然上訴人既於八十八年三月間已知悉受被上訴人詐騙，則於此時起，上訴人已
    可向被上訴人請求賠償，惟竟遲至九十三年三月八日始向被上訴人請求賠償，此
    有支付命令聲請狀在卷可憑（見原審卷第四頁至第七頁），而上訴人請求賠償之
    時點距知悉遭被上訴人詐騙之時已近五年，上訴人之損害賠償請求權亦因逾民法
    第一百九十七條第一項所定之二年時效而消滅，從而被上訴人主張本件侵權行為
    已罹於時效，即屬有據。
　(二)不當得利，須以無法律上原因而受利益，致他人受損害為成立要件，此觀民法第
    一　百七十九條規定即明。本件上訴人係將二百萬元以其子李育儒名義給ＧＩ
    ＩＣ公司，而非給被上訴人，已如前述，則被上訴人就此款項即無受利益之可
    言，又上訴人就被上訴人因之而受利益之主張，迄未能舉證以實其說，則上訴人
    依不當得利之法律關係，請求被上訴人返還二百萬元，亦屬無據，不應准許。
四、綜上所述，原審因認上訴人之訴為無理由，而判決駁回其訴，經核尚無不合，上
    訴論旨，仍執前詞，指摘原判決不當，求予廢棄改判，非有理由，應予駁回。
五、據上論結，本件上訴為無理由，依民事訴訟法第四百四十九條第一項、第七十八
    條，判決如主文。
中　　　華　　　民　　　國　　九十三　　年　　　十二　　月　　三十一　　日
                                        民事第一庭
                                            審判長法  官  黃金石
                                                  法  官  魏式璧
                                                  法  官  吳登輝
正本係照原本作成。
如對本判決上訴，須於判決送達後二十日內向本院提出上訴狀，其未表明上訴理由者
，應於上訴後二十日內向本院提出上訴理由書（均須按他造當事人之人數附繕本）。
上訴時應提出委任律師或具有律師資格之人之委任狀，並依附註條文規定辦理。
中　　　華　　　民　　　國　　九十四　　年　　　一　　月　　　四　　　　日
　　　　　　　　　　　　　　　　　　　　　　　法院書記官　梁美姿
附註：
民事訴訟法第四百六十六條之一：
對於第二審判決上訴，上訴人應委任律師為訴訟代理人，但上訴人或其法定代理人具
有律師資格者，不在此限。
上訴人之配偶、三親等內之血親、二親等內之姻親，或上訴人為法人、中央或地方機
關時，其所屬專任人員具有律師資格並經法院認為適當者，亦得為第三審訴訟代理人。
第一項但書及第二項情形，應於提起上訴或委任時釋明之。
                                                             Ａ
